臺灣臺南地方法院刑事判決　　　　　　　　　　　　九十一年度訴字第一一六號
　　公　訴　人　臺灣台南地方法院檢察署檢察官
　　被　　　告　丙○○
　　選任辯護人　黃溫信
　　　　　　　　徐美玉
　　　　　　　　黃紹文
　　被　　　告　戊○○
　　右　一　人
　　選任辯護人　曾柏暠
右列被告等因違反槍砲彈藥刀械管制條例案件，經檢察官提起公訴（九十一年度偵字
第七○○四號），本院判決如左：
    主  文
丙○○未經許可，持有手槍，處有期徒刑陸年，併科罰金新臺幣拾萬元，罰金如易服
勞役，以新台幣玖佰元即銀元參佰元折算壹日。
戊○○未經許可，持有美製制式詭雷炸彈，處有期徒刑伍年陸月，併科罰金新臺幣拾
萬元，罰金如易服勞役，以新台幣玖佰元即銀元參佰元折算壹日。
扣案如附表所示之物均沒收。
    事  實
一、丙○○（曾於民國八十四年間因懲治盜匪條例案件，經最高法院判處有期徒刑八
    年二月、褫奪公權五年確定，於八十八年一月三十日因縮短刑期假釋出監，現仍
    在假釋期間）與戊○○、鄭有和（已於九十一年七月七日死亡，經檢察官不起訴
    處分）及蘇豐淵（經檢察官另為不起訴處分）四人，於九十一年七月五日下午某
    時，在台南縣善化鎮田寮里六分寮一三一之三三號友人「阿富」住處聚會，四人
    並相約前往位於台南市○○路上之「文賢海產店」用膳，隨後丙○○即駕駛鄭有
    和所有之Ｃ二－八八九七號自用小客車搭載其餘三人出發前往「文賢海產店」。
    途中，坐於副座之鄭有和即將一只黑色手提袋放置於自己與駕駛座中間之位置，
    從該黑色手提袋內取出如附表編號一所示之義大利ＢＥＲＥＴＴＡ廠製之九二Ｆ
    型、口徑９ｍｍ制式半自動手槍（槍枝管制編號00000000號）一支，並
    上膛、拉滑套、關保險後，將手槍置放於自己之右側腰際，再將如附表編號二所
    示之美國ＢＥＲＥＴＴＡ廠製之九二ＦＳ型、口徑９ｍｍ制式半自動手槍一支（
    槍枝管制編號00000000號）及制式子彈二十四顆連同該黑色手提袋交由
    丙○○代為保管；復於同日稍後某時，於「文賢海產店」用完餐後，在車上將一
    只裝有如附表編號四所示之美製制式詭雷炸彈二枚（批號：ＵＳＭ三四一○○號
    、ＵＳＫ五四七六號）之黑色保溫瓶小皮袋交由戊○○保管，丙○○、戊○○因
    而未經許可，分別持有上開槍彈及美製制式詭雷炸彈。旋丙○○等三人並分別攜
    帶上開槍彈、美製制式詭雷炸彈與蘇豐淵一同前往台南市○○○路○段三八○巷
    五四號「頂尖電子遊戲場」找負責人吳興吉。嗣於同日晚間九時許，丙○○四人
    離開「頂尖電子遊戲場」前往台南市○○○路○段三八○巷與崇明十街口取車時
    ，適逢警員丁○○及甲○在附近巡邏，發現丙○○等四人形跡可疑遂前往盤查，
    鄭有和因遭通緝在案，為脫免逮捕旋即拔竄逃逸，甲○見狀即騎乘巡邏車尾隨在
    後追捕，丁○○則留於盤查現場控制丙○○、戊○○、蘇豐淵三人，並呼叫警力
    請求支援，未久丁○○聞及槍聲，隨後支援警力亦趕至，丁○○即循鄭有和逃逸
    之方向支援甲○追捕鄭有和，丁○○追及至台南市○○街一三○巷七號前，即發
    現甲○遭子彈擊中胸部倒臥在地，斯時丙○○、戊○○則趁現場混亂之際，將渠
    等所持有之上開黑色手提袋、小皮袋分別丟棄在停放於台南市○○○路○段三八
    ○巷五五弄之上揭自小客車車底下及該巷弄一號前之盆栽內，蘇豐淵則趁機逃逸
    。俟警方控制現場並進行搜索後，在台南市○○街八四巷六五之三號發現鄭有和
    腹部、左大腿中彈倒在停放於路邊之車輛內側，並當場在鄭有和身上查獲其射擊
    甲○之前述制式半自動手槍一支、制式子彈九顆、彈匣一個及乙○○所有已換貼
    鄭有和相片之大貨車駕駛執照一張，另在上開地點查獲丙○○、戊○○所丟棄之
    該批槍彈、美製制式詭雷炸彈等物，始查獲上情。
二、案經台南市警察局第一分局報請台灣台南地方法院檢察署檢察官偵查起訴。
    理  由
一、訊據被告丙○○、戊○○固坦承收受同案被告鄭有和所交付之黑色手提袋及裝保
    溫瓶之小皮袋並予保管，及與同案被告鄭有和、蘇豐淵一同前往「頂尖電子遊戲
    場」，並遇警臨檢盤查，復趁混亂之際將黑色手提袋及保溫瓶小皮袋丟置於臨檢
    現場之車底下及盆栽內等情，惟均矢口否認有何上揭違反槍砲彈藥刀械管制條例
    犯行，(一)被告丙○○辯稱：當日伊與鄭有和、戊○○、蘇豐淵一同從台南縣善化
    鎮至「文賢海產店」吃海產，因鄭有和喝了一點酒，所以要求伊幫他開車，在半
    路停下來買檳榔時，伊有看到鄭有和腰際間好像有手槍，但不敢確定，吃完海產
    後就去榮譽街「頂尖電子遊戲場」找吳興吉，下車時鄭有和才將黑色手提袋交給
    伊保管，但是鄭有和並沒有交代任何事，只有叫伊幫他拿著，離開「頂尖電子遊
    戲場」後，要去開車時遇到警察盤查，鄭有和就逃跑，伊聽到有人喊「把袋子丟
    掉」，所以才把手提袋丟在車底下，伊確實不知袋子內有槍彈，否則不會留在現
    場讓警察盤查云云；(二)被告戊○○則辯稱：當天是去善化鎮六分寮找朋友泡茶，
    伊到達時，鄭有和、丙○○及蘇豐淵已經在該處，之後四人相約去「文賢海產店
    」吃海產，一路都是由丙○○開車，伊在車上有聽見槍枝拉動「喀喀」的聲音，
    吃完海產後，鄭有和在車上將一黑色裝保溫瓶用之小皮袋交伊保管，並告訴伊找
    完朋友再還給他，伊沒有問鄭有和袋子裡裝何物，伊就放在口袋裡，感覺硬硬的
    ，警察臨檢時，有問伊口袋裡裝什麼，伊也不知道，就拿出來給警察看，警察又
    叫伊收起來，伊確實不知道袋子裡裝有手榴彈云云（詳見本院九十一年十月十八
    日、同年月三十一日訊問筆錄及同年十一月十八日審理筆錄）。經查：
二、被告丙○○雖於本院審理時辯稱：同案被告鄭有和係在抵達「頂尖電子遊戲場」
    下車時才將手提袋交付伊，伊不知手提袋內是手槍云云。惟被告丙○○於九十一
    年七月六日警詢時先是陳稱：鄭有和看見警察前來盤查時即將一只手提袋交給伊
    ，伊就隨手把它丟到車底下，嗣於同日偵訊時改稱：鄭有和於渠等拜訪吳興吉後
    交予伊一只手提袋云云，再於同日於本院內勤訊問時又改稱：伊等下車找吳興吉
    時，鄭有和就把手提袋拿給伊云云（見九十一年七月六日警詢、偵查及本院內勤
    訊問筆錄），被告丙○○就同案被告鄭有和將上開手提袋交伊保管之時間、地點
    一再翻異其詞，即有可議。然參諸被告戊○○於九十一年七月六日警詢中供稱：
    「從善化剛出發之際，鄭有和即將一黑色皮製手提袋交給丙○○保管‧‧‧」，
    核與其於同年七月十八日偵訊中所供述：「我們從善化出發要來台南時，我有看
    到「小乖」（即鄭有和）將黑色手提袋交給丙○○保管，那手提袋後來放在駕駛
    座與客座中間‧‧‧」等語相符，應值採信。雖被告戊○○於本院調查時乃改稱
    ：鄭有和在文南路「文賢海產店」吃完海產之後將手提袋交給丙○○云云（見本
    院九十一年七月六日內勤訊問筆錄）、或改稱：渠等到達海產店下車時，伊就看
    見丙○○斜背著該手提袋云云（見本院九十一年十月十八日、三十一日訊問及同
    年十一月十八日審理筆錄），惟依經驗法則，當事人於案發當時之供述較少權衡
    利害得失或受他人干預，較諸事後翻異其案發之初所為之陳述為可信，是被告戊○○於案發之初於警詢及偵查中所供述同案被告鄭有和係於善化出發途中即將該
    黑色手提袋交予被告丙○○保管等情，較值採信。且綜合被告戊○○嗣後於本院
    調查、審理時就同案被告鄭有和交付該黑色手提袋予被告丙○○之時點，亦一再
    更異其詞，益徵被告戊○○於本院中所述不實。是同案被告鄭有和係於善化出發
    途後即將該黑色手提袋交予被告丙○○保管等情，應堪認定，被告丙○○辯稱同
    案被告鄭有和係在抵達「頂尖電子遊戲場」才將手提袋交付云云，顯不足採。
三、又查，(一)被告丙○○於警詢中供稱：「（問：你是否知道該手提袋有槍彈？）鄭
    有和交給我後我覺得該手提袋很重，我就知該手提袋內可能有槍械，所以我就把
    它丟到車子底下」、「（問：你事先是否知道有這些手槍、彈藥、手榴彈？）我
    事先不知道，上車後我才知道這些槍彈都是鄭有和的」等語（見九十一年七月六
    日警訊筆錄），並於偵訊中供述：「（問：為何懷疑手提袋內是槍？）因袋子很
    重，且鄭有和通緝中」；又於本院內勤訊問時供稱：「（問：鄭有和是否有在車
    上把手槍拿出來，上膛、拉滑套、關保險？）我沒有看到他有關保險的動作，但
    是我知道他身上有帶槍」等語（詳見九十一年七月六日警詢、偵查及本院內勤訊
    問筆錄），均足認被告丙○○就同案被告鄭有和攜有槍彈且所交付保管之手提袋
    內為槍彈等情，應有認識。再，(二)被告戊○○於警詢及偵查中亦供稱：「‧‧‧
    車行抵至新市鄉附近途中，鄭有和伸手至該手提袋內起出乙把黑色手槍並做上膛
    、拉滑套、關保險等動作後即將該槍枝放至右褲袋內；後來我們車抵至台南市○○路「文賢海產店」用膳後，鄭有和即在車上將二顆以裝保溫瓶尼龍袋包裝之手
    榴彈交給我保管‧‧‧」、「（問：鄭有和在車上持槍、上膛、拉滑套、關保險
    等動作你們三人是否共聞共見？）是的，因為在車內聲音很大」、「當時鄭有和
    身上有攜帶槍械，我有親眼目睹」等語（見九十一年七月六日警詢筆錄）、「（
    問：車上看見何事？）半路上我看到鄭有和自腳邊之黑色手提袋拿出乙支槍來拉
    滑套，並將槍支放回袋內，鄭並交予我一個黑色之小包包（約８ｃｍ乘１７ｃｍ
    ），該包包內之東西圓圓硬硬的，約有二個，鄭有跟我說找完朋友後上車再還他
    ，要我先拿著」等語（見九十一年七月六日偵訊筆錄）；核與(三)同案被告蘇豐淵
    於偵訊中所供述：「鄭有和一直均坐駕駛座旁之位置，鄭有和將一只黑色之小包
    包交予戊○○，該包包鼓鼓的，鄭有和告訴戊○○說『這東西你帶著』，該包包
    約８ｃｍ乘１５ｃｍ大。鄭有和另將一個約Ａ４紙張大小之包包放置於其與駕駛
    間之位置。我於車上有聽見滑槍之聲音，但未親眼目睹，聲音係由鄭有和之位置
    發出的」等情相符（見九十一年七月六日偵訊筆錄）。綜合被告戊○○與同案被
    告蘇豐淵所述，同案被告鄭有和確曾於前往台南市途中，在車上自其所攜帶之黑
    色手提袋中取出手槍，並當場上膛、拉滑套乙節，堪以認定，則同案被告鄭有和
    既於途中，在駕駛座旁曾自該手提袋內取出手槍並作上膛、拉滑套之動作而發出
    極大之聲響，坐於後座之被告戊○○及同案被告蘇豐淵均足以聽聞，身為駕駛之
    被告丙○○，豈有反而未聽見槍枝拉滑套之聲音或甚至未看見同案被告鄭有和自
    上開手提袋內取出槍枝之理？且被告丙○○迭供稱離開「頂尖電子遊戲場」遇見
    警察盤查時，係因聽到槍聲才將所持之黑色手提袋丟棄於小客車車底下等語，然
    該槍聲既係警員甲○追捕同案被告鄭有和所發出與渠等無涉，衡情若被告丙○○
    果真不知袋內放有槍彈，則被告丙○○在未有任何違法性認識之情況下，又何需
    將同案被告鄭有和所交待保管之上開手提袋丟棄於小客車車底下不欲為人發現。
    是被告丙○○猶推諉不知同案被告鄭有和所交付保管之手提袋內裝有槍彈，顯係
    卸責之詞，不足憑採。
四、被告戊○○雖亦辯稱不知被查獲之黑色保溫瓶小皮袋中裝有美製制式詭雷炸彈云
    云，然查，證人即當日查獲本案之警員丁○○證述：「當時我是跟甲○在中華東
    路三段三八○巷與崇明十街口巡邏看到四名行蹤可疑男子，我們要上前盤查時，
    穿紅色衣服的鄭有和就逃走了，甲○就騎機車追捕，我留在現場控制其他三人，
    後來我在戊○○的右褲口袋內看有一鼓鼓的東西，我叫他自己拿出來，是一個小
    包包，但戊○○跟我說裏面是裝手機，我還沒打開小包包時就聽到槍聲，我趕緊
    通知同事到現場支援，一、二分鐘我同事李佳原就到達現場，我把現場控制住就
    交給他，我就馬上跑到槍聲的地點去支援甲○‧‧‧」、「我當時是先問他們在
    這裡做什麼，他們說沒有，我就說請把證件拿出來，只有丙○○一個人將證件拿
    出來受檢，當時我發現有一名男子的右褲袋鼓鼓的很明顯，我問他裡面裝什麼，
    他告訴我是手機，我有請他拿出來給我看，他拿出來的東西是一個小包包有拉鍊
    ，我本來是要叫他打開給我看，剛好這段時間就聽到槍聲，我發現同仁有狀況，
    所以就請求支援，我在請求支援時，在巷口裡有一名男子逃逸，剩下二位，他們
    也想跑，我就拔槍喝令他們趴下，大約二分鐘左右，支援之警力就到了，我就把
    現場交給同事處理，我就去支援甲○。」等語（詳見九十一年九月二十六日偵訊
    及本院九十一年十月三十一日訊問筆錄），而證人丁○○係執勤警員，其立場客
    觀中立，且與被告等人素不相識，自無設詞攀誣之理，是證人丁○○所為上開證
    言，應屬真實可信。則觀諸同案被告鄭有和隨身攜有槍彈乙節，為被告戊○○所
    明知已如前述，且被告戊○○於巡邏警員詢問於右褲袋內裝置何物時，猶虛應褲
    袋內為手機云云企圖混淆警員耳目，乃至於同案被告鄭有和與警員甲○發生槍戰
    ，警員丁○○趕往支援同事甲○場面混亂之際，猶乘機將同案被告鄭有和交付保
    管之上開保溫瓶小皮袋予以丟棄藏置於路邊盆栽內等情以觀，均足以認定被告戊○○明知同案被告鄭有和所交付之上開小皮袋內係為砲彈無訛。
五、再者，槍彈乃違禁物且有相當之危險性，眾所皆知，同案被告鄭有和果若請託被
    告丙○○、戊○○保管上開槍彈、美製制式詭雷炸彈，顯然相當信任被告丙○○
    、戊○○二人，則必然告悉所託者為何物，俾使被告丙○○、戊○○二人謹慎保
    管，殊難想像同案被告鄭有和會將槍彈等物，任意請他人隨意置放，又不告知內
    置何物，應認被告丙○○、戊○○二人顯然認識袋內物品。是被告丙○○、蘇正
    宏前揭辯解，要屬避重就輕之詞，洵無足取。
六、扣案如附表所示之手槍、子彈及美製制式詭雷炸彈送請內政部警政署刑事警察局
    鑑定結果，均認具有殺傷力，此有該局九十一年八月十五日刑鑑字第○九一○一
    八八一三七號槍彈鑑定書、及九十一年十月一日刑偵五字第○九一○二六八二五
    四號鑑驗通知書各一紙附卷可稽。綜合前述，被告丙○○、戊○○於九十一年七
    月五日，未經許可，持有扣案如附表所示之具殺傷力手槍、子彈及美製制式詭雷
    炸彈之犯行，事證明確，應依法論科。
七、核被告丙○○未經許可，持有具有殺傷力之手槍、子彈所為係犯槍砲彈藥刀械管
    制條例第七條第四項之未經許可持有手槍罪及同條例第十二條第四項之未經許可
    持有子彈罪，另被告戊○○未經許可持有具有殺傷力之美製制式詭雷炸彈所為係
    犯同條例第七條第四項之未經許可持有美製制式詭雷炸彈罪。被告丙○○以一持
    有行為，同時持有上開手槍及子彈，觸犯構成要件相異之罪名，為想像競合犯，
    應依刑法第五十五條前段之規定，從一重之槍砲彈藥刀械管制條例第七條第四項
    之未經許可持有手槍罪處斷。爰審酌被告丙○○、戊○○於目前社會治安因槍枝
    氾濫而日益惡化之際，猶非法持有上開槍彈及美製制式詭雷炸彈，嚴重威脅社會
    治安，且犯後猶飾詞否認犯行，另被告丙○○現仍在假釋期間，不知警惕，再為
    本件犯行等一切情狀，各量處如主文所示之刑，並均就罰金部分諭知易服勞役之
    折算標準，以資懲儆。扣案如附表編號一至四所示之手槍二支、子彈十一顆及美
    製制式詭雷炸彈二枚，均為違禁物，應依刑法第三十八條第一項第一款規定宣告
    沒收。另內政部警政署刑事警察局於鑑驗時試射之子彈二十三顆及不發彈一顆（
    見前開鑑驗通知書），均不具殺傷力，非屬違禁物，又扣案之手拷並非屬被告丙○○或戊○○所有，爰均不另為沒收之諭知。
據上論斷，應依刑事訴訟法第二百九十九條第一項前段，槍砲彈藥刀械管制條例第七
條第四項、第十二條第四項，刑法第十一條前段、第五十五條、第四十二條第二項、
第三十八條第一項第一款，罰金罰鍰提高標準條例第二條，判決如主文。
中      華      民      國    九十一  年      十二      月       二     日
                              臺灣臺南地方法院刑事第三庭
                                  審判長  法  官  陳振謙
                                          法  官  陳忠鎣
                                          法  官  孫淑玉
右正本證明與原本無異。
如不服本判決應於送達後十日內向本院提出上訴狀（應附繕本）。
                                          書記官  陳月珍
中      華      民      國    九十一  年      十二      月       二     日
附表：
  ┌──┬─────────────┬───┬─────────────┐
  │編號│扣   押   物   品   名  稱│數  量│備                      註│
  ├──┼─────────────┼───┼─────────────┤
  ││義大利ＢＥＲＥＴＴＡ廠製造│      │槍枝管制編號：１１０２０２│
  │一  │之９２Ｆ型口徑９ｍｍ制式半│一支  │０３１６號。              │
  │    │自動手槍                  │      │                          │
  ├──┼─────────────┼───┼─────────────┤
  │二  │美國ＢＥＲＥＴＴＡ廠製造之│      │槍枝管制編號：１１０２０２│
  │    │９２ＦＳ型口徑９ｍｍ制式半│一支  │０３１７號。              │
  │    │自動手槍                  │      │                          │
  ├──┼─────────────┼───┼─────────────┤
  │三  │口徑９ｍｍ制式子彈        │十一顆│原扣押三十五顆，鑑驗時試射│
  │    │                          │      │二十三顆；一顆經檢視彈底具│
  │    │                          │      │撞擊痕跡，經多次試射無法擊│
  │    │                          │      │發，認係不發彈。          │
  ├──┼─────────────┼───┼─────────────┤
  │四  │美製制式詭雷炸彈          │二枚│批號：ＵＳ  Ｍ３  ４１００│
  │    │                          │      │號、ＵＳ  Ｋ５４７６號。  │
  └──┴─────────────┴───┴─────────────┘
附錄本案論罪科刑法條全文：
槍砲彈藥刀械管制條例第七條
未經許可，製造、販賣或運輸火砲、肩射武器、機關槍、衝鋒槍、卡柄槍、自動步槍
、普通步槍、馬槍、手槍或各類砲彈、炸彈、爆裂物者，處死刑、無期徒刑或七年以
上有期徒刑；處徒刑者，併科新台幣三千萬元以下罰金。
未經許可，轉讓、出租或出借前項所列槍砲、彈藥者，處無期徒刑或五年以上有期徒
刑，併科新台幣一千萬元以下罰金。
意圖供自己或他人犯罪之用，而犯前二項之罪者，處死刑或無期徒刑；處徒刑者，併
科新台幣五千萬元以下罰金。
未經許可，持有、寄藏或意圖販賣而陳列第一項所列槍砲、彈藥者，處五年以上有期
徒刑，併科新台幣一千萬元以下罰金。
第一項至第三項之未遂犯罰之。
槍砲彈藥刀械管制條例第十二條
未經許可，製造、販賣或運輸子彈者，處一年以上七年以下有期徒刑，併科新台幣五
百萬元以下罰金。
未經許可，轉讓、出租或出借子彈者，處六月以上五年以下有期徒刑，併科新台幣三
百萬元以下罰金。
意圖供自己或他人犯罪之用，而犯前二項之罪者，處三年以上十年以下有期徒刑，併
科新台幣七百萬元以下罰金。
未經許可，持有、寄藏或意圖販賣而陳列子彈者，處五年以下有期徒刑，併科新台幣
三百萬元以下罰金。
第一項至第三項之未遂犯罰之。
